【裁判字號】    92,易緝,72
【裁判日期】    920728
【裁判案由】    詐欺
【裁判全文】
臺灣臺南地方法院刑事判決                          九十二年度易緝字第七二號
    公  訴  人  臺灣臺南地方法院檢察署檢察官
    被      告  乙○○
右列被告因詐欺案件，經檢察官提起公訴（八十九年度偵緝字第一七０號），本院判
決如左：
    主  文
乙○○連續意圖為自己不法之所有，以詐術使人將本人之物交付，處有期徒刑捌月，
緩刑參年。
    事  實
一、乙○○係設在台南市○○街八號「林生茗通靈命相館」之負責人，明知自己資力
    不足，且在金融機關之債信亦不佳，竟基於意圖為自己不法之所有之概括犯意，
    利用丙○○對於宗教信仰虔誠之態度，於民國八十八年八月間，假藉仙佛之名義
    ，邀約丙○○購買台南市○○路○段六四一號之房屋，共同投資做生意，計劃購
    置之房屋，一樓丙○○從事茶葉生意，二樓以上則做為神明宮使用，由乙○○兼
    營命相館增加營收，並言明由丙○○出資新台幣（下同）一百十萬元做為購買房
    屋之頭期款，其餘購屋款則以所購置標的作為擔保品向銀行貸款支應，使丙○○
    陷於錯誤，未予細究其所提出投資計劃之合理性與具體可行性，即誤信為真實，
    而簽發支票向友人分別調現一百十萬元存入丙○○大眾商業銀行帳號00000
    000000─六號帳戶內，連續供乙○○於八十八年八、九、十月間提用，乙
    ○○取得前開款項後，除部分金額用以支付先前訛稱之購屋頭期款及簽約金（事
    後且因乙○○債信不佳無法順利貸款而遭建設公司以違約名義予以扣留）並帶領
    丙○○赴泰國佛教勝地觀光並購買四面佛，以取信丙○○外，餘款均供作乙○○
    日常花費之用。
二、案經丙○○訴由台灣台南地方法院檢察署檢察官偵查起訴。
    理  由
一、訊據被告乙○○固供認右揭時地曾向告訴人丙○○借款情事，惟矢口否認犯行，
    辯稱：伊與告訴人丙○○原本計劃買台南市○○路○段六四一號房屋，該屋一樓
    由丙○○做茶莊生意，樓上則由伊兼營命相館。所欲購買房屋總價五百五十萬元
    ，原已和台新銀行談妥可設定抵押借款五百十萬元，又已支付建設公司四十五萬
    元，預定可以完成過戶，但後來因伊個人問題，銀行不肯核貸，才無法辦妥貸款
    ，所付定金被沒收。其餘款項因與告訴人前往泰國購買四面佛及伊生活費用之花
    用，致所借款項未能返還，伊願意承擔清償責任，無詐欺之意云云。經查：
    (一)告訴人乙○○指訴：被告跟伊說神佛很喜歡台南市○○路○段六四一號的房
        子，要伊幫忙籌錢購買，伊乃向同事借二十萬元並簽發支票三張金額分別是
        八萬、十萬、二十萬元，與被告同往向甲○○調現及伊先生先跟他同事借五
        十萬元，合計一百十萬元，存到伊大眾銀行帳號00000000000─
        六號帳戶。被告有去買房屋並給付訂金，但是因為貸款無法核下，所以不夠
        資金可買，故沒有成交。當初訂金為五萬五千元，後來屋主說訂金有退還被
        告，但伊沒有收到。其餘的錢，有一部分被告私人支付他的房租費、生活費
        ，另一部分，是被告要伊及先生、兒子同往泰國購買四面佛花用等語（見本
        院卷第四十二頁）。證人甲○○亦證稱：於八十八年間，被告和告訴人夫妻
        說要一起做生意，拿三張支票共四十萬元來向伊調現，錢是匯到告訴人帳戶
        內等情（見本院八十九年易字第二七七七號卷第五十二頁）。並有告訴人乙
        ○○大眾商業銀行帳號00000000000─六號帳戶資料一份可證（
        見本院八十九年易字第二七七七號卷第二十一頁至二十六頁）。該帳戶提存
        款資料，得以證明告訴人確有款項得為出借被告使用。復有被告出具之借據
        一紙可參（見八十八年度偵字第一三七九九號卷第十一頁），該借據業表明
        被告於八十八年八、九、十月間向告訴人取用一百十萬元無誤。則可認定告
        訴人確曾於上開時日多次出借予被告一百十萬元無訛。
    (二)被告供認：伊原本計劃以五百五十萬元購買台南市○○路○段六四一號房屋
        ，原已和銀行談妥可設定抵押借款五百十萬元，又已支付建設公司四十五萬
        元，預定所購房屋可以完成過戶，但後來因伊個人問題，銀行不肯核貸，才
        無法辦妥購屋情事，雖據被告供明在卷，並為告訴人所是認，可認真實。然
        被告乙○○自始即非不知自己資力不足，而在金融機關之債信亦不佳等事實
        ，竟刻意隱瞞，並利用告訴人丙○○在宗教信仰上虔誠之態度，邀約共同投
        資購屋以供經商，使告訴人丙○○未予細究投資計劃之具體可行性，陷於錯
        誤，在本身尚無閒備一百十萬元情況下，仍向他人調借現款供被告使用。又
        該房屋之購置既約定告訴人與被告共同使用，且購屋之自備資金係由告訴人
        先行借墊，以被告乙○○當時僅因其個人信用問題無法順利貸款，即放棄已
        繳納之頭期款四十五萬餘元，此與一般確有真意購屋之常情有違。復依當時
        情境，若改以告訴人丙○○名義辦理貸款，購得該屋，應無困難，其不此之
        為，而寧將頭期款拱手讓人，果有購屋之真義，實啟人疑竇；再者，被告自
        承向告訴人所借款項除購屋定金五萬元，因未能履約被沒收外，其餘款項與
        告訴人前往泰國購買四面佛及伊生活費用之花用等情。被告乙○○原既邀約
        告訴人丙○○合夥做生意，而告訴人丙○○所提出之資金一百十萬元，除用
        於支付購屋頭期款及泰國旅遊之外，餘款仍多，被告竟供己生活費花用，不
        見從事經營事業之所必需，是其無購屋真意應可認定。
    (三)綜上所述，被告明知自己資力不足，債信不佳，利用丙○○對於宗教信仰虔
        誠，假藉仙佛之名義，訛以邀約共同投資做生意購屋為名，係屬施用詐術之
        行為。告訴人丙○○未予細究其所提出投資計劃之合理性與具體可行性，而
        交付財物，顯因被告施詐而陷於錯誤所致甚明。被告所辯本件僅係民事上之
        借貸關係，係屬飾卸之詞，不足採信，其詐欺取財犯行，洵可認定，應依法
        論科。
二、核被告所為係犯刑法第三百三十九條第一項之詐欺取財罪。其先後多次詐欺取財
    之犯行，時間緊接，觸犯犯罪構成要件相同之罪名，顯係基於概括犯意而為，應
    依刑法第五十六條連續犯規定論以一罪，並加重其刑。爰審酌被告犯罪之動機、
    目的、手段、詐取財物之金額，被害人已不為告訴之意思表示（見偵卷撤回告訴
    狀；本件非告訴乃論之罪）等一切情狀，量處如主文所示之刑。又被告前未曾受
    有期徒刑以上刑之宣告，有台灣高等法院被告全國前案紀錄表一紙附卷可稽，念
    其犯後已與被害人達成民事上之和解，願賠償告訴人九十萬元，有本院九十二年
    度附民字第一六六號和解筆錄可參，經此偵、審程序，當知所警愓，信無再犯之
    虞，並依刑法第七十四條第一款為緩刑三年之宣告。
據上論斷，應依刑事訴訟法第二百九十九條第一項前段，刑法第五十六條、第三百三
十九條第一項、第七十四條第一款，罰金罰鍰提高標準條例第一條前段，判決如主文
。
本案經檢察官高峰祈到庭執行職務
中      華      民      國      九十二      年    七    月    二十八    日
                                  臺灣臺南地方法院刑事第四庭
                                          法  官  蘇  清  水
右正本證明與原本無異。
如不服本判決，應於判決送達後十日內，向本院提出上訴狀。
                                          書記官  汪  姿  秀
中      華      民      國      九十二      年    七    月    二十八    日
附錄法條：
中華民國刑法第三百三十九條
 (普通詐欺罪)
意圖為自己或第三人不法之所有，以詐術使人將本人或第三人之物交付者，處五年以
下有期徒刑、拘役或科或併科一千元以下罰金。
以前項方法得財產上不法之利益或使第三人得之者，亦同。
前二項之未遂犯罰之。


司法院資訊處製作；財團法人民間司法改革基金會備份。
